福建高等法院金門分院民事判決　　　　　 99年度上易字第4號
上　訴　人　協勵企業有限公司
法定代理人　黃碧玉
訴訟代理人　詹振寧律師
被 上訴 人　力泰營造有限公司
法定代理人　林雅鳳
訴訟代理人　鍾光榮
　　　　　　林榮泉
上列當事人間給付貨款事件，上訴人對於中華民國99年6月18日
福建金門地方法院99年度訴字第5號第一審判決提起上訴，本院
於100年3月10日言詞辯論終結，判決如下：
    主  文
上訴駁回。
第二審訴訟費用由上訴人負擔。
    事實及理由
一、本件上訴人主張：
（一）兩造於98年8月1日簽訂材料買賣合約（下稱系爭契約），
      約定由被上訴人向上訴人購買紅色系窯燒陶磚45,824塊及
      棕色系窯燒陶磚6,444塊（下稱系爭貨物），買賣契約總
      價金為1,042,747元，約定交付地為基隆港或高雄港，交
      貨日期為98年10月25日以前，系爭貨物係用於被上訴人所
      承攬金沙鎮公所之「勝利路環境景觀改善工程」（下稱本
      件工程）。
（二）系爭契約第8條約定：「特約條款：合約成立後，請承攬
      人於7天內提供上述樣品一式三份送審，並以上數量為暫
      且估值，業主（指金沙鎮公所）於出貨前會以傳真方式確
      認，並計價依實際叫貨數量計價（本合約為送審核可後，
      正式生效）」。而送審業經本件工程監造單位乾瑞工程顧
      問股份有限公司（下稱乾瑞公司）審查同意核准，並經業
      主金沙鎮公所同意備查，自已送審核可。詎被上訴人竟以
      未送審核可為由，拒絕受領系爭貨物，上訴人本預定於同
      年10月21日將系爭貨物運進基隆港等待交貨，因被上訴人
      拖延拒絕，上訴人遂向國外製造商延後出貨日期，同年11
      月13日將系爭貨物運送至基隆港，同年月26 日自行以拖
      車運送至該港東區20號碼頭儲放，並通知被上訴人受領，
      礙於20號碼頭存放期限屆至，上訴人不得已將系爭貨物自
      行運送至金門縣金沙鎮地區儲放，因被上訴人拒絕受領系
      爭貨物，上訴人自得依兩造間買賣關係請求給付貨款
      1,042,747元，併依民法第240條規定，請求被上訴人賠償
      遲延受領而生必要海、陸運費137,676元，合計1,180,423
      元。
（三）為此提起本件訴訟，聲明求為判決：（一）被上訴人應給
      付上訴人1,180,423元及自起訴狀繕本送達翌日起至清償
      日止按週年利率百分之5計算之利息。（二）願供擔保請
      准宣告假執行。
二、被上訴人則以：系爭契約係約定以送審核可為停止條件，乾
    瑞公司98年9月17日（98）瑞沙字第98160號函並未表示本件
    業已送審核可，僅係核准型錄，另乾瑞公司98 年10月21日
    （98）瑞沙字第98193號函亦未表示送審核可，同樣僅係核
    准型錄，上訴人送審3次至98年11月19日止，仍無法送審核
    可，被上訴人方發函終止系爭契約，是上訴人訴請給付貨款
    及賠償運費，自屬無據等語，資為抗辯。
三、原審為上訴人敗訴之判決，上訴人不服，提起上訴，上訴聲
    明：（一）原判決廢棄。（二）被上訴人應給付上訴人
    1,180,423元及自起訴狀繕本送達翌日即99年2月25 日起至
    清償日止按週年利率百分之5計算之利息。被上訴人答辯聲
    明：上訴駁回。
四、兩造不爭執事項：（見本院卷第36頁）
（一）系爭契約（見原審卷第6頁）為真正。
（二）原判決附表編號1至9所示之事實經過及證據，形式為真正
      。
（三）系爭貨物係用於被上訴人與金沙鎮公所間「勝利路環境景
      觀改善工程」。
（四）本件工程業主為金沙鎮公所，監造單位為乾瑞公司，承攬
      人為被上訴人，再依照兩造間之系爭契約，由被上訴人提
      出供料商即上訴人之送審資料，交由監造單位審查。
五、本件經依民事訴訟法第463條準用同法第270條之l第1項第3
    款、第3項規定，整理並協議簡化爭點如下：（見本院卷第
    36至37頁）
（一）上訴人可否請求被上訴人給付買賣價金1,042,747 元？
  １、送審核可是否為系爭契約之生效條件？即系爭契約是否附
      有停止條件？
  ２、系爭契約如附有條件，該條件是否業已成就而發生效力？
      抑或被上訴人以不正當行為阻止該條件之成就，視為條件
      已成就？
（二）上訴人可否請求被上訴人給付運費137,676元？
六、上訴人可否請求被上訴人給付買賣價金1,042,747 元？
（一）送審核可是否為系爭契約之生效條件？即系爭契約是否附
      有停止條件？
  １、按附停止條件之法律行為，於條件成就時，發生效力，民
      法第99條第1項定有明文。又買賣契約附有停止條件者，
      於條件成就時，始生效力，若條件已屬不能成就，則該項
      契約自無法律上效力之可言（最高法院22年上字第1130號
      判例意旨參照）。
  ２、兩造於98年8月1日簽訂系爭契約，約定由被上訴人向上訴
      人購買系爭貨物，買賣契約總價金為1,042,747元，然系
      爭契約第8條約定：「特約條款：合約成立後，請承攬人
      於7天內提供上述樣品一式三份送審，並以上數量為暫且
      估值，業主（指金沙鎮公所）於出貨前會以傳真方式確認
      ，並計價依實際叫貨數量計價（本合約為送審核可後，正
      式生效）。」等情，為兩造所不爭執，並有系爭契約附卷
      可稽（見原審卷第6頁）。
  ３、上訴人固主張兩造就買賣標的物及價金已達成意思表示合
      致，系爭契約已生效，而系爭契約第8條所稱之「送審核
      可」，係指給付期限附有條件，被上訴人於送審合格給付
      百分之30貨款，非屬契約附有停止條件；且被上訴人與業
      主即金沙鎮公所關於材料規格、審查方式之約定，與系爭
      契約是否生效無關等語。惟查：
  （１）條件係指法律行為效力之發生或消滅，繫於將來成否客
        觀上不確定事實，縱當事人就買賣契約之買賣標的物及
        價金達成合意，亦可約定條件作為附款，而條件成就與
        否本可無關乎當事人意思，取決於偶然事實，包含第三
        人行為、意思決定、天災、政治、經濟、社會事件等，
        倘附有停止條件，於條件成就時，法律行為始發生效力
        ，尚非兩造就系爭契約之買賣標的物及價金達成合意，
        契約即當然發生效力，仍需視系爭契約是否附有停止條
        件而定，上訴人主張系爭契約已因兩造就買賣標的物及
        價金達成合意而發生效力，尚有未合。
  （２）系爭契約第8條約定：「特約條款：合約成立後，請承
        攬人於7天內提供上述樣品一式三份送審，並以上數量
        為暫且估值，業主（指金沙鎮公所）於出貨前會以傳真
        方式確認，並計價依實際叫貨數量計價（本合約為送審
        核可後，正式生效）」。已載明合約送審核可後正式生
        效，自係以「送審核可」之將來成否不確定事實，作為
        系爭契約之停止條件，且該停止條件成就與否，取決第
        三人之意思決定，此項停止條件成就時，系爭契約始生
        效力，故系爭契約第6條約定送審合格被上訴人方須給
        付百分之30貨款，倘未經送審核可，被上訴人並無給付
        貨款義務。準此，系爭契約自係附有「送審核可」之停
        止條件，須經送審核可後，系爭契約始發生效力，並非
        兩造簽訂後即當然發生效力，上訴人此部分主張，洵無
        可採。
（二）系爭契約如附有條件，該條件是否業已成就而發生效力？
      抑或被上訴人以不正當行為阻止該條件之成就，視為條件
      已成就？
  １、上訴人主張系爭契約縱附有條件，該條件業已成就即送審
      核可，無非以監造單位乾瑞公司98年9月17日（98）瑞沙
      字第98160號函（見原審卷第7頁）、98年10月21日（98）
      瑞沙字第98193號函（見原審卷第30頁）為憑。然乾瑞公
      司98年9月17日（98）瑞沙字第98160號函僅載明：廠商（
      即上訴人）型錄同意核准。惟所送樣品略為翹角、菱形（
      未成直角），品質不佳。請承商要求供料商嚴選色澤一致
      、品管優良之材料供應或另送其他供料廠商，以維持品質
      等語（見原審卷第7頁）。即僅對於型錄部分核准，對於
      上訴人所送樣品並未核可，方請被上訴人要求上訴人提供
      合格樣品或另提出其他供料廠商，自難以該函文即認業經
      送審核可。其次，乾瑞公司98年10月21日（98）瑞沙字第
      98193號函固記載：廠商（即上訴人）型錄資料同意核准
      。廠商送審樣品：紅色樣品同意核准、棕色樣品有橫向裂
      紋，原則同意核准，如預採購此廠商商品應符合本次紅色
      樣品，送審核定樣品品質採購使用，請承商品管人員為一
      級品管作業自主管制等語（見原審卷第30頁）。惟業主即
      金沙鎮公所於98年10月29日發函乾瑞公司及被上訴人，表
      示本件工程所用窯燒磚修正後送審案請依契約施工說明書
      第09341章鋪地磚審查，有金沙鎮公所98年10月29日池工
      字第0980011712號附卷可稽（見原審卷第31頁）。對於上
      訴人所送樣品，並未表示核可，是本件工程業主金沙鎮公
      所既未同意上訴人所送樣品，亦難以乾瑞公司98年10月21
      日函文遽認業已送審核可。再者，被上訴人嗣再以上訴人
      提供樣品送審，復經乾瑞公司於98年11月19日發函表示：
      廠商型錄資料同意核准。第一家廠商（即上訴人）三次送
      審樣品：樣品有坯裂、缺損、翹曲大於0.7mm以下，依契
      約規範第09341章2.1.1規定地磚產品應符合CNS9738R2162
      之規定，無法同意核准等語，有乾瑞公司98年11月19日（
      98）瑞沙字第98218號函在卷足憑（見原審卷第32頁），
      已明確表示不同意核准；證人即乾瑞公司監造主管（品管
      工程師）李琳瑯亦結證稱：第1次送審的時候，乾瑞公司
      照契約規範審查，上訴人廠商型錄跟資格沒有問題，但是
      樣品略為翹角、菱形（未成直角），品質不佳，日期是在
      被上訴人98年9月11日第1次送審，所以這個樣品判定不合
      格，也有送金沙鎮公所查看；第2次送審，只有送1個樣品
      過來，樣品有裂紋，也有送給金沙鎮公所，表示乾瑞公司
      沒有亂審查，第2次只有送樣品過來；第3次送審的時候，
      被上訴人送審資料中，總共送2個樣品，紅色跟棕色，紅
      色部分已經達到標準，但棕色部分有裂紋，棕色部分是不
      合格的，棕色還有橫向的夾層裂紋，屬於不合格，樣品仍
      然送金沙鎮公所存查，廠商如果要採購，應該請廠商一級
      品管作業，作好品管的自主管制。整個送審公文到金沙鎮
      公所，公所有函文要求乾瑞公司就整體的窯燒磚作一次完
      整複審，乾瑞公司在98年11月19日函覆金沙鎮公所及被上
      訴人公司的審查意見，被上訴人所提供的第一家廠商（即
      上訴人）3次送審樣品有坯裂、缺損、翹曲無法同意核准
      ，樣品已轉送金沙鎮公所存查。送審合格或不合格之標準
      是按照契約規範第09341章，要符合國家標準CNS9738 R21
      62陶質地磚的規範，本件送審為不合格等語（見原審卷第
      162至164頁）。上訴人復無法提出其他證據資料證明業已
      送審核可，是依卷內證據資料尚難認送審核可之停止條件
      已成就，系爭契約自未發生效力。
  ２、上訴人另主張系爭契約僅約定送審核可，並未約定包括型
      錄及樣品全部合格，亦無需符合國家標準之約定，被上訴
      人增列系爭契約所無之送審條件；又被上訴人向麗石公司
      購買之系爭貨物，與上訴人所送樣品同係向馬來西亞同一
      家公司購得之相同產品，既為相同公司出產產品，被上訴
      人竟認定上訴人所送樣品不合格，被上訴人自係以不正當
      行為阻止該條件之成就，應視為條件已成就等語。惟系爭
      契約所附停止條件即「送審核可」，該條件成就與否並非
      被上訴人可自行決定，而係取決於第三人即金沙鎮公所與
      乾瑞公司之決定，且既需送審核可，系爭契約始生效力，
      金沙鎮公所與乾瑞公司係以何種標準審查，是否決定核准
      ，上訴人自無從置喙，亦非被上訴人得自行增列，上訴人
      主張被上訴人增加系爭契約所無之送審條件，已有誤會。
      又上訴人嗣後向麗石公司購買之系爭貨物，縱與上訴人所
      送樣品係屬相同公司生產，然送審核可與否，本係金沙鎮
      公所與乾瑞公司權限，非由被上訴人決定，上訴人復未提
      出其他證據資料證明，自難謂係被上訴人以不正當行為阻
      止條件成就；況相同公司生產之貨物，品質亦不可能完全
      相同，仍會有所差異，無從以此即認被上訴人以不正當行
      為阻止條件成就，是上訴人聲請調查被上訴人是否向麗石
      公司購買窯燒陶磚？麗石公司是否向馬來西亞Claybricks
      & Tiles SDN.BHD公司購買窯燒陶磚，自無調查之必要。
      準此，上訴人既無法證明被上訴人以不正當行為阻止該條
      件之成就，自無適用民法第101條第1項規定之餘地，視為
      條件已成就。
（三）從而，系爭契約既附有「送審核可」之停止條件，須經送
      審核可後，系爭契約始發生效力，依卷內證據資料復無從
      認送審核可之停止條件業已成就，抑或被上訴人以不正當
      行為阻止該條件之成就，視為條件已成就，則上訴人主張
      系爭契約已生效力，依系爭契約之法律關係請求被上訴人
      給付買賣價金1,042,747元，即有未合。
七、上訴人可否請求被上訴人給付運費137,676元？
    系爭契約既尚未發生效力，被上訴人並無給付買賣價金、受
    領系爭貨物之義務，則上訴人主張被上訴人拒絕受領系爭貨
    物，依民法第240條規定，請求被上訴人賠償遲延受領而生
    必要海、陸運費137,676元，亦有未合。
八、綜上所述，系爭契約既附有「送審核可」之停止條件，須經
    送審核可後，系爭契約始發生效力，依卷內證據資料復無從
    認送審核可之停止條件業已成就，抑或被上訴人以不正當行
    為阻止該條件之成就，視為條件已成就，則上訴人主張系爭
    契約已生效力，請求被上訴人給付上訴人1,180,423元及自
    起訴狀繕本送達翌日起至清償日止按週年利率百分之5計算
    之利息，即有未合，不應准許。其假執行之聲請，亦失所附
    麗，應併予駁回。原審為上訴人敗訴之判決及駁回其假執行
    之聲請，並無不合。上訴意旨指摘原判決不當，求予廢棄改
    判，為無理由，應予駁回。
九、本件事證已臻明確，兩造其餘攻擊、防禦方法及未經援用之
    證據，經本院審酌後認對判決結果不生影響，爰不一一論列
    ，附此敘明。
十、據上論結，本件上訴為無理由，依民事訴訟法第449條第1項
    、第78條，判決如主文。
中    華    民    國   100    年    3     月    16    日
                  民事庭  審判長法  官  吳昭瑩
                                法  官  陳坤地
                                法  官  陳容正
以上為正本，係照原本作成，證明與原本無異。
本判決不得上訴。
中    華    民    國   100    年    3     月    16    日
                                書記官  周秀香